【裁判字號】    89,交易,992
【裁判日期】    900403
【裁判案由】    過失傷害
【裁判全文】
臺灣高雄地方法院刑事判決                        八十九年度交易字第九九二號
    公  訴  人  臺灣高雄地方法院檢察署檢察官
    被      告  甲○○
右列被告因過失傷害案件，經檢察官提起公訴（八十九年度偵字第二六一九四號），
本院判決如左：
    主  文
甲○○從事業務之人，因業務上之過失傷害人致重傷，處有期徒刑陸月，如易科罰金
，以參佰元折算壹日。
    事  實
一、甲○○係擔任公司業務員，平日需駕駛車輛以便拜訪客戶，係以駕駛為其附隨業
    務之人，並領有普通小型車駕駛執照，於民國八十九年六月一日上午十時三十分
    許，甲○○拜訪客戶完畢後，駕駛車牌號碼ＺＣ－三一九七號自用小客車，沿高
    雄市三民區○○○路東側便道由南向北行駛，途經該便道與澄和路交岔路口時，
    本應注意(一)汽車行駛至無號誌之交岔路口，支線道應讓幹線道先行。(二)汽車行駛
    時，駕駛人應注意車前狀況，並隨時採取必要之安全措施，以避免危險之發生，
    而依當時情形天候晴、日間自然光線、路面無缺陷、無障礙物、視距尚屬良好，
    依其智識、能力並無不能注意之情形，詎甲○○竟疏未注意，適有亦疏未注意車
    前狀況，並隨時採必要之安全措施之乙○○騎乘車牌號碼ＯＬＫ—○一五號重型
    機車，沿澄和路慢車道由西向東同方向行駛，甲○○見狀煞閃不及，其所駕駛之
    前開自用小客車左前保險桿撞擊乙○○所騎上開機車之右側車身而肇事，致乙○
    ○人車失控倒地，受有頭部外傷、顱骨骨折併蜘蛛網膜下腔出血及嗅覺功能喪失
    等重傷害。甲○○於肇事後，於犯罪未發現前，向據報前向現場處理之員警坦承
    肇事而接受裁判。
二、案經乙○○訴請臺灣高雄地方法院檢察署檢察官偵查起訴。
    理  由
一、訊據被告甲○○固供認有於前揭時地駕車肇事，並致使告訴人乙○○受有頭部外
    傷、顱骨骨折併蜘蛛網膜下腔出血及嗅覺功能喪失等重傷害，惟辯稱：當時伊的
    方向是綠燈，伊係以時速三十公里駕車行駛，係因告訴人闖紅燈，伊未及閃避方
    肇事云云。惟查：
  (一)雙方於肇事後，均指稱係對方違規闖越紅燈云云（參本院九十年二月二十日審判
    筆錄），然依卷附之高雄市○○○○○道路交通事故調查報告表顯示，肇事之交
    岔路口之號誌運作正常，雖雙方各執一詞，惟因查無其他目擊證人可資傳證，無
    從判明何方違規闖越紅燈，自得依無號誌交岔路口之標準予以認定，先予敘明。
  (二)按刑法上所謂業務，係指個人基於其社會地位繼續反覆所執行之事務，其主要部
    分之業務固不待論，即為完成主要業務所附隨之準備工作與輔助事務，亦應包括
    在內。業務上過失傷害罪之成立，除行為人係從事業務之人外，尚須其過失係基
    於業務上行為而發生，亦即其行為之過失係發生於執行業務中者，始足構成。若
    其雖係從事業務之人，但其過失傷害，並非因執行其主要業務或其附隨業務之行
    為者，仍不得以本罪相繩（最高法院七十一年度台上字第一五五○號判例、八十
    一年度台上字第一二二四號判決及八十六年度台上字第一一三二號判決可資參照
    ）。查被告係擔任公司業務員，為期工作之順利進行，平日需駕駛車輛一情，為
    被告於本院審理時自承明確（參本院九十年二月二十日審判筆錄），是被告駕駛
    車輛係為完成其主要業務所附隨之輔助事務，依上揭判例意旨，其本於此項屬性
    （地位）而駕車，不問其目的為何，均應認其係業務之範圍，且應負有經常注意
    俾免他人身體生命於危險之特別注意義務。
  (三)再按汽車行駛時，駕駛人應注意車前狀況，並隨時採取必要之安全措施；又汽車
    行駛至無號誌之交岔路口，支線道應讓幹線道先行，分為道路交通安全規則第九
    十四條第三項及第一百零二條第一項第二款所明文。查被告考領有小型車普通駕
    駛執照，已據其供明在卷，並經本院核閱道路交通案件代保管物件臨時收據無誤
    （參本院九十年二月二十日審判筆錄）。是前開規定乃被告應行且能注意之事項
    ，而依當時情形，又無不能注意之情形，被告竟疏於暫停讓騎乘於幹線道之告訴
    人先行，且亦未注意車前狀況，採取適當之安全措施，致肇事使告訴人受傷，其
    有過失，已經明顯。雖告訴人於行經交岔路口時，未注意車前狀況並隨時採取安
    全措施，竟貿然穿越路口，就事故之發生亦有過失，惟告訴人雖亦過失，亦不能
    因此解免被告應負之過失刑責。
  (四)告訴人因本件交通事故致受有頭部外傷、顱骨骨折併蜘蛛膜下腔出血及嗅覺功能
    等傷害，已據告訴人提出診斷證明書一紙可證（參偵查卷第七頁），依刑法第十
    條第一項第三款「毀敗語能、味能或嗅能」之規定，係屬重傷之一種。再告訴人
    因本件車禍受傷，與被告之過失行為間並有相當因果關係，本件事證明確，被告
    過失傷害犯行，堪以認定。
三、被告甲○○駕車肇事，致告訴人受重傷，核其所為，係犯刑法第二百八十四條第
    一項後段之業務過失傷害罪。公訴人認被告所為涉犯刑法第二百八十四條第一項
    過失致人於死罪，尚有未洽，惟此部分之犯罪事實係屬同一，起訴法條應予變更
    ，併此敘明。再被告於肇事後，偵查機關未發覺前，主動向處理車禍現場員警坦
    承肇事一節，分有被告、告訴人於高雄市政府警察局交通大隊交通道路交通事故
    談話紀錄表各一份在卷可證，被告對於未發覺之罪自首而接受裁判，應依刑法第
    六十二條前段減輕其刑。爰審酌被告犯後雖否認有何過失，惟已坦承肇事，態度
    尚稱良好，復審酌被告、告訴人就本件車禍發生之過失程度，告訴人所受傷害程
    度，及被告迄今尚未與告訴人達成民事和解等一切情狀，量處如主文所示之刑，
    及諭知易科罰金之折算標準。再按修正前刑法第四十一條易科罰金之折算標準，
    業經總統於九十年一月十日公布為現行刑法第四十一條第一項，並於同年月十二
    日生效，依刑法第二條第一項前段從新從輕原則，應依修正後刑法第四十一條第
    一項前段之規定對於被告最為有利。
四、據上論結，應依刑事訴訟法第二百九十九條第一項前段、第三百條，刑法第二條
    第一項前段、第二百八十四條第二項後段、第六十二條前段、第四十一條第一項
    前段，罰金罰鍰提高標準條例第一條前段、第二條，判決如主文。
中      華      民      國    九十      年      四      月      三      日
                                  臺灣高雄地方法院交通法庭
                                      法    官  張 維 君
右正本證明與原本無異。
如不服本判決，應於判決送達後十日內，向本院提出上訴狀。
                                      書 記 官  趙 美 玲
中      華      民      國    九十      年      四      月      三      日
附錄本判決論罪之法條
刑法第二百八十四第二項後段：
從事業務之人，因業務之過失傷害人者，處一年以下有期徒刑、拘役或一千元以下罰
金。致重傷者，處三年以下有期徒刑、拘役或二千元以下罰金。


司法院資訊處製作；財團法人民間司法改革基金會備份。
